【裁判字號】    89,簡上,346
【裁判日期】    900411
【裁判案由】    台灣地區與大陸地區人民關係條例
【裁判全文】
臺灣臺北地方法院刑事判決                        八十九年度簡上字第三四六號
    上  訴  人
    即  被  告  甲○○
右列被告因違反台灣地區與大陸地區人民關係條例案件，不服本院簡易庭八十九年度
北簡字第一四○三號，中華民國八十九年十月十六日第一審判決（聲請簡易處刑案號
：八十九年度偵字第七九三七號），提起上訴，本院判決如左：
    主      文
原判決撤銷。
甲○○共同違反台灣地區人民，不得為大陸地區之教育機構在台灣地區辦理招生事宜
之規定，科罰金新台幣壹拾萬元，如易服勞役，以新台幣玖佰元即銀元參佰元折算壹
日。
    事      實
一、甲○○與名為「謝家邦」年籍不詳之成年人基於共同犯意聯絡，於民國（下同）
    八十八年七月間為大陸地區之教育機構即福建師範大學在台灣辦理招生事宜，由
    甲○○在台灣地區印製招生簡章海報，於八十八年七月二十二日至同月二十四日
    間僱用不知情之工讀生，在台北市○○○路「台北大學博覽會」會場散發從事招
    生行為，嗣為警循線查獲。
二、案經基隆市警察局第四分局移送臺灣臺北地方法院檢察署檢察官偵查，並聲請簡
    易判決處刑。
    理      由
一、訊據被告甲○○矢口否認右揭犯行，辯稱：事情不是伊主導的，是伊廈門的堂弟
    「謝家邦」做的，海報是伊堂弟出錢叫人家印的，並由「謝家邦」叫人去散發，
    伊未去散發傳單，伊根本沒有做，沒有違法云云。惟查，被告甲○○於右揭時地
    印製大陸地區之教育機構即福建師範大學之招生簡章，並僱用工讀生在台北大學
    博覽會場散發之事實，業據被告甲○○於警訊及偵查中坦承不諱；又前開大陸地
    區之教育機構即福建師範大學之招生簡章海報於八十八年七月間在台北大學博覽
    會場散發，亦有中時晚報社以八十八年十一月十七日晚三十九字第八八一七二號
    函檢附之現場照片二張附卷可憑，而觀之該簡章內載明在台灣招生辦事處基隆市
    安樂區○○○路二００之一及二○二之一號七樓，即為被告甲○○之現住處，益
    證被告對於本件犯行顯然知情並有參與；另被告提出「龍紀旅遊貿易公司」傳真
    信紙一紙，辯稱招生海報係由「謝家邦」之人印發云云，惟查，該信內容記載「
    ... 實在沒想到上次好好的一個兩岸大學招生案，卻因政治因素而胎死腹中，並
    連累您老人家，今日這個草案，...，我們是否可成立一個服務性的機構，由您
    在台灣主導，我在廈門操作，... 」等語，依該信前後內容觀之，顯見本件為大
    陸地區教育機構在台招生犯行，係由住於廈門「謝家邦」與被告基於共同犯意聯
    絡，推由被告在台灣從事違法為大陸地區教育機構招生之行為，被告與「謝家邦
    」就上開犯行應成立共同正犯，被告所辯仍無解於罪責，被告犯行堪以認定，應
    予依法論科。
二、核被告所為，係違反台灣地區與大陸地區人民關係條例第二十三條之規定，應依
    同條例第八十二條規定處罰。被告與「謝家邦」之成年人就上開犯行，有犯意之
    聯絡，並推由被告實施犯罪行為，應為共同正犯。被告委由不知情之工讀生在會
    場散發簡章海報，為間接正犯。原審據以論罪科刑，固非無見。惟查本件被告甲
    ○○與「謝家邦」之人應成立共同正犯已如前述，並有僱用不知情工讀生散發簡
    章之行為，原審未論以共同正犯及間接正犯，顯有未洽；又依刑法第四十二條第
    二項、第三項規定，易服勞役以一元以上三元以下，折算一日。但勞役期限不得
    逾六個月；罰金總額折算逾六個月之日數者，以罰金總額與六個月之日數比例折
    算，原審就被告所涉犯行量處被告新台幣二十萬元，其罰金總額已逾六個月之日
    數，竟未諭知以罰金總額與六個月之日數比例折算，顯然違法；另審酌本件犯罪
    情節尚非重大，被告陳稱嗣後未受理報名等情，原審量處新台幣二十萬元稍嫌過
    重，上訴理由執詞未參與犯罪，固不足採，惟原判決既有上述可議之處，應由本
    院將原判決撤銷改判。爰審酌被告之品行、犯罪之動機、目的、手段，犯罪之時
    間、情節、所生危害及犯罪後之態度等一切情狀，量處如主文所示之刑，並諭知
    易服勞役之折算標準，以資懲儆。
據上論結，應依刑事訴訟法第四百五十五條之一第一項、第三項、第三百六十九條第
一項前段、第三百六十四條、第二百九十九條第一項前段，台灣地區與大陸地區人民
關係條例第二十三條、第八十二條，刑法第十一條前段、第二十八條、第四十二條第
二項，罰金罰鍰提高標準條例第二條，現行法規所定貨幣單位折算新台幣條例第二條
，判決如主文。
本案經檢察官邱忠義到庭執行職務。
中      華      民      國    九十      年      四      月      十一    日
                                    臺灣臺北地方法院刑事第三庭
                                        審判長法  官  徐  世  禎
                                              法  官  陳  德  民
                                              法  官  吳  淑  惠
右正本證明與原本無異。
不得上訴。
                                              書記官  林  淑  卿
中      華      民      國    九十      年      四      月      十一    日
附錄本案論罪科刑法條全文
台灣地區與大陸地區人民關係條例第二十三：
臺灣地區、大陸地區及其他地區人民、法人、團體或其他機構，不得為大陸地區之交
易機構在臺灣地區辦理招生事宜或從事居間介紹之行為。
台灣地區與大陸地區人民關係條例第八十二條：
違反第二十三條規定從事招生或居間介紹行為者，處三年以下有期徒刑、拘役或科或
併科新臺幣一百萬元以下罰金。


司法院資訊處製作；財團法人民間司法改革基金會備份。
